臺灣桃園地方法院刑事判決　　　　　　96年度交簡上字第60號
上　訴　人
即　被　告　甲○○
上列上訴人即被告因公共危險案件，不服本院桃園簡易庭中華民
國96年1 月31日96年度桃交簡字第21號第一審簡易判決（聲請簡
易判決處刑案號：95年度偵字第24550 號）提起上訴，本院管轄
第二審之合議庭判決如下：
    主    文
上訴駁回。
    事    實
一、甲○○於民國95年10月27日晚間8 時許，駕駛車號KE-4067
    號自小貨車，至其桃園縣大園鄉南港村許厝港96號之友人黃
    春明住處，並將該自小貨車停放於友人住處之附近，並在友
    人住處飲用蔘茸藥酒約半瓶後，至同日晚間8 時30分許，因
    友人黃春明之鄰居反應其自小貨車占用車位，其明知飲酒後
    因酒後血液中所含酒精成分影響中樞神經系統運作，對外界
    反應能力降低，已達不能安全駕駛動力交通工具之狀態，仍
    駕駛上開自小貨車移位欲另覓停車位，適酒後酒精作用導致
    其注意力及反應力均有減弱，不慎擦撞停置在桃園縣大園鄉
    南港村14鄰許厝港96之89號旁，黃靖展所有之車號AD-0582
    號自小客車、楊誌忠所有之車號6380-NT 號自小客車，後經
    到場處理車禍事故之員警對甲○○施以酒精呼氣濃度測試，
    其呼氣酒精濃度達每公升1.40毫克，因而查悉上情。
二、案經桃園縣政府警察局大園分局報請臺灣桃園地方法院檢察
    署檢察官偵查後聲請簡易判決處刑。
    理      由
一、上訴人即被告甲○○就其於上開時地，飲用蔘茸酒半瓶後，
    駕駛車號KE-4067 號自小貨車覓尋停車位，不慎擦撞停置在
    桃園縣大園鄉南港村14鄰許厝港96之89號旁，被害人黃靖展
    所有之車號AD-0582 號自小客車、被害人楊誌忠所有之車號
    6380-NT 號自小客車，經到場處理車禍事故員警測試其呼氣
    酒精濃度值達每公升1.40毫克等情坦承不諱，並有證人黃靖
    展、楊誌忠於警詢中證述明確，復有酒精濃度測試報告表、
    刑法第一百八十五條之三案件測試觀察紀錄表、道路交通事
    故現場圖及調查報告表、桃園縣政府警察局汽車駕駛人酒後
    駕車生理協調平衡檢測紀錄卡各1 紙、肇事現場照片3 紙附
    卷可稽（見偵查卷第13頁至第17頁、第20頁、第21頁），足
    認被告前開所為任意性自白核與事實相符，應堪採信。被告
    辯稱，其雖酒後駕車，但是當時是要移位找停車位，而不慎
    擦撞證人黃靖展、楊誌忠之車輛，伊係過失犯公共危險案，
    應不構成刑法第18 5條之3 之罪云云。
    (一)經查：
      1.按服用毒品、麻醉藥品、酒類或其他相類之物，不能安
        全駕駛動力交通工具而駕駛者，88年4 月23日生效施行
        之刑法第185 條之3 ，將之列於公共危險罪處罰，本條
        係採抽象危險犯之立法，亦即行為人有服用毒品、麻醉
        藥品、酒類或其他相類之物之行為，致不能安全駕駛動
        力交通工具而仍駕駛者，立法者即擬制行為人所為將製
        造一個社會所不容許之危險，而不待行為人駕駛動力交
        通工具已發生具體危害之公共危險為必要，學理上稱此
        為抽象危險犯，此種規定有先進國家如德、美等國之立
        法先例可資參考，為現代給付福利國家為實現對人民之
        生存照顧義務，基於國家維護公益之立場，所為保障人
        民權益之立法。又學理上本條亦屬行為犯之性質，被告
        一經有此不能安全駕駛而駕駛之行為即成立本罪，不以
        發生具體危害結果為必要。至所稱「不能安全駕駛」，
        係不確定之法律概念，主管機關法務部即有必要提供較
        為具體之判斷標準，就服用毒品、麻醉藥品部分固有明
        確之判斷標準，就服用酒類部分，參諸道路交通安全規
        則第114 條第2 款飲酒後其吐氣所含酒精成分超過每公
        升0.25毫克以上者不得駕車，否則依道路交通管理處罰
        條例第35條第1 項第1 款處以行政罰（90年6 月1 日起
        ，法律效果為處以新臺幣15,000元以上60,000元以下罰
        鍰，並當場禁止其駕駛及吊扣其駕駛執照1 年），而處
        以刑罰之行為較處以行政罰之行為應具有更大之不法性
        ，亦即二者在不法的「量」上應有所區別，是法務部所
        訂定之處罰認定標準自應超過前揭標準，方符刑罰最後
        性之原則。按參考國外先進國家如德、美等國之認定標
        準，對於行為人如飲酒後其吐氣所含酒精成分已達每公
        升0.55毫克或血液濃度達百分之0.11以上，肇事率為一
        般正常人之十倍，應認已達「不能安全駕駛」之標準，
        法務部88年5 月18日法88檢字第001669號函定有明文，
        此一認定標準係有權機關用以補充並明確本條所謂不能
        安全駕駛之構成要件，自得為法院審判上所引用。至該
        數值以下之行為，如輔以其他客觀事實得認定行為人不
        能安全駕駛者，自仍依本條規定處罰，自屬當然。
      2.次按前述法務部88年5 月18日法88檢字第001669號函，
        性質上乃行政院法務部基於其組織法有職掌研修刑法之
        權限，在執行刑法法律所必要之範圍內，就其細節性及
        技術性之事項所為之「職權命令」，類似學理上之為解
        釋性「行政規則」。職權命令乃我國特有之制度，中央
        法規標準法第七條所明定，而行政機關發布此類執行法
        律之職權命令須符合（一）依據組織法有職權；（二）
        為執行某一特定法律所必要；（三）須僅就細節性技術
        性之事項為之等要件，此為司法院大法官議決釋字第
        367 號、第394 號等多號解釋所明定之原則。性質上既
        為行政命令，自得為司法機關於個案審判時所參考或援
        用，惟此類職權命令因涉及人民權益，須經發布等公布
        程序使受規範之人民知悉始為妥當，88年2 月3 日公布
        ，90年1 月1 日施行之行政程序法第16 0條第2 項亦對
        解釋性之行政規則規定須經「發布」之方式使人民知悉
        。查本件解釋函法務部選擇以「會議紀錄」之形式「檢
        送」各有關機關，未以發布或公告等方式使人民知悉，
        程序上非無瑕疵，惟該會議紀錄所訂標準業經刊載於法
        務部公報第228 期第27頁以下，亦經媒體廣汎報導周知
        ，參以該標準業經執法機關引為執行依據數年有餘，本
        院援引行政程序法第154 條第2 項之法理，認其至少已
        產生事實上之拘束力，在現今資訊取得容易科技發達的
        時代，如無確切事證足以推翻下，人民尚難謂不知悉本
        項執行標準，惟法務部仍應速以發布或公告等方式補正
        此一程序上瑕疵為宜。
      3.被告業於警詢、偵查及本院審理中坦承於駕車前飲酒之
        事實不諱，業如前述，而依照交通部運輸研究所79年8
        月對駕駛人行為之研究（酒醉駕車對駕駛行為之分析研
        究）指出，吐氣每公升酒精含量0.25毫克等於血液中酒
        精濃度（BloodAlcoh olConcentrati on ，簡稱ＢＡＣ
        ）百分之0.0 5 （亦即每100 毫升血液中含50毫克酒精
        ），而（一）ＢＡＣ到達百分之0.03至百分之0.05時，
        對駕駛能力之影響為：多數駕駛人心境逐漸變幻不定、
        視覺與反應靈敏性減弱、對速度及距離的判斷力差。對
        心理行為之影響為：觀察力逐漸欠缺、心情漸趨輕鬆、
        自信心增加、多話、精神狀態處於陶醉感。（二）ＢＡ
        Ｃ到達百分之0.05至百分之0.08時，對駕駛能力之影響
        為：反應遲鈍：駕駛能力受損、遲而不決或決而不行。
        對心理行為之影響為：情緒鬆散、感情與行為趨向誇張
        、肌肉不協調、精神處於興奮狀態。（三）ＢＡＣ到達
        百分之0.08至百分之0.15時，對駕駛能力之影響為：判
        斷力嚴重受到影響、體能與精神協調受損、駕駛之體能
        困難增加。對心理行為之影響為：產生情緒異常現象、
        步伐不平穩、言語不清、反應惡劣、記憶及判斷力受損
        、精神處於錯亂狀態。（四）超過百分之0.15，對駕駛
        能力之影響為：視線搖晃、駕駛已進入恍惚狀態、判斷
        及理解遭到扭曲、駕駛不穩定。對心理行為之影響為：
        意識不明、嘔吐、站、走及講話困難、責任感喪失、精
        神處於麻痺狀態。（五）超過百分之0.5 ，對駕駛能力
        之影響為：無法開車。對心理行為之影響為：爛醉如泥
        、失去知覺可能致死、精神處於昏睡狀態。而本件被告
        之酒精測定值已達呼氣每公升1.40毫克，此有酒精測定
        紀錄表1 紙在卷可參，達到每公升0.55毫克之標準，換
        算ＢＡＣ值為百分之0.280 ，且被告為警查獲後，經警
        檢測其生理協調平衡結果，就「直線十公尺後令其迴轉
        走回原地」、「雙腳併攏、雙腳緊貼大腿，將一腳向前
        抬高離地15公分、並停止不動30秒」、「雙腳併攏，雙
        手向前平伸，閉眼，輪流使用左、右手的食指指尖觸摸
        鼻尖」、「閉雙眼，30秒內朗誦阿拉伯數目由1001、10
        02、…、1030」、「用筆在兩個同心圓間的零點五公分
        環狀帶內，畫另一個圓」等檢測，均為不合格，此有桃
        園縣政府警察局汽車駕駛人酒後駕車生理協調平衡檢測
        紀錄卡1 紙附卷可參（見偵查卷第21頁），且被告飲用
        酒類後，駕駛其自小貨車尋覓停車位之際，不慎擦撞黃
        靖展、楊誌忠停放路旁之自小客車，揆諸前開說明，被
        告酒後駕駛，其判斷力嚴重受到影響、體能與精神協調
        受損、駕駛之體能困難增加，顯已無法安全駕駛車輛，
        足認被告應達不能安全駕駛之程度，被告辯稱：伊駕駛
        自小貨車擦撞車輛，係因伊眼力不好、當地視線不良云
        云，無足為採。
      4.按刑法第185 條之3 之立法目的，在於駕駛人飲用酒類
        後，即屬不能駕駛動力交通工具，而不論駕駛動力交通
        工具之原因為何，而被告於駕駛其自小貨車尋覓車位之
        際，既明知其係飲用酒類後駕駛動力交通工具，並因酒
        後注意力、反應力均已減弱，致擦撞路邊停放之車輛，
        顯見被告係故意犯本件刑法第185 條之3 之罪，被告辯
        稱伊係過失犯云云，係屬卸責之詞，不足為採。
    (二)綜上，本件事證明確，被告犯行堪以認定。
二、核被告所為，係犯刑法第185 條之3 之不能安全駕駛交通動
    力工具而駕駛罪。原審以被告罪證明確，並審酌被告吐氣所
    含之酒精成分高達每公升1.40毫克，已沈陷泥醉之狀態，竟
    仍毋視其他用路人之安全，猶膽於在公用之道路上駕駛自小
    貨車，對道安之危害非輕及其犯後態度等情狀，依刑法第18
    5 條之3 、第41條第1 項前段，刑法施行法第1 條之1 第1
    項、第2 項但書，判處被告有期徒刑2 月，並諭知易科罰金
    之折算標準，經核認事用法尚無違誤。被告仍執前詞，提起
    上訴意旨，並認原審量刑過重云云，惟按法官於有罪判決中
    ，究應如何量處罪刑，抑或是否宣告緩刑等，均為實體法賦
    予審理法官裁量之刑罰權事項，法官行使此項裁量權，自得
    依據個案情節，參諸刑法第57條所定各款犯罪情狀之規定，
    於該法定刑度範圍內，基於合義務性之裁量，量處被告罪刑
    ；至是否為緩刑之宣告，亦應形式上審究是否符合刑法第74
    條所定前提要件，並實質上判斷被告所受之刑，是否有以暫
    不執行為適當之情形等要件。質言之，法官為此量刑或緩刑
    宣告之裁量權時，除不得逾越法定刑或法定要件外，尚應符
    合法規範之體系及目的，遵守一般有效之經驗及論理法則等
    法原則，亦即應兼顧裁量之外部及內部性，如非顯然有裁量
    逾越或裁量濫用之違法情事，自不得任意指摘為違法，此亦
    為最高法院歷年多起判例所宣示之原則（參見最高法院80年
    台非字第473 號判例、75年台上字第7033號判例、72年台上
    字第66 96 號判例、72年台上字第3647號判例等）。又按量
    刑或緩刑宣告與否之裁量權，乃憲法所保障法官獨立審判之
    核心，法院行使此項裁量權，亦非得以任意或自由為之，仍
    應受一般法律原理原則之拘束，即仍須符合法律授權之目的
    、法律秩序之理念、國民法律感情及一般合法有效之慣例等
    規範，尤其應遵守比例原則及平等原則之意旨，否則即可能
    構成裁量濫用之違法，最高法院86年度台上字第7655號判決
    意旨可資參照。原審判決就被告之上開犯罪情節等一切情狀
    ，於法定刑1 年以下有期徒刑、拘役或科罰金之範圍內，量
    處被告有期徒刑2 月，並諭知易科罰金之折算標準，已符憲
    法比例原則及平等原則之要求，原審刑罰裁量權之行使並無
    違法不當之處，且其認事用法均無違誤，量刑亦屬妥適，應
    予維持。上訴人以量刑過重指摘原判決不當，核非可採，其
    上訴為無理由，應予駁回。
據上論斷，應依刑事訴訟法第455 條之1 第3 項、第368 條，判
決如主文。
本案經檢察官鍾雅蘭到庭執行職務
中　　華　　民　　國　　96　　年　　7 　　月　　11　　日
　　　　　　　　　刑事第四庭  審判長法　官　陳心婷
                                    法  官  蘇昭蓉
                                    法  官  張淑華
上正本證明與原本無異。
本判決不得上訴。
                                    書記官  陳青瑜
中　　華　　民　　國　　96　　年　　7 　　月　　13　　日
